臺灣高等法院臺中分院刑事判決　　　　100年度上易字第389號
上　訴　人
即　被　告　李長榮
上列上訴人因竊盜案件，不服臺灣彰化地方法院100年度易字第6
號中華民國100年2月1日第一審判決（起訴案號：臺灣彰化地方
法院檢察署99年度偵字第10113號），提起上訴，本院判決如下
：
    主  文
上訴駁回。
    理  由
一、按依刑事訴訟法第350條、第361條、第362條、第367條規定
    ，不服地方法院之第一審判決而上訴者，須提出上訴書狀，
    並應敘述具體理由，為上訴必備之程式；其所提出之書狀未
    敘述上訴理由，或僅曾以言詞陳述上訴理由者，均應於上訴
    期間屆滿後20日內補提理由書於第一審法院。第一審法院經
    形式審查，認逾期未補提上訴理由者，應定期間先命補正；
    逾期未補正者，為上訴不合法律上之程式，應以裁定駁回。
    倘已提出上訴理由，但所提非屬具體理由者，或已上訴但未
    提上訴理由，經審判長定期間補正仍未補正者，則應由第二
    審法院以上訴不合法律上之程式，判決駁回。而所謂具體理
    由，必係依據卷內既有訴訟資料或提出新事證，指摘或表明
    第一審判決有何採證認事、用法或量刑等足以影響判決本旨
    之不當或違法，而構成應予撤銷之具體事由，始克當之（例
    如：依憑證據法則具體指出所採證據何以不具證據能力，或
    依憑卷證資料，明確指出所為證據證明力之判斷如何違背經
    驗、論理法則）；倘僅泛言原判決認定事實錯誤、違背法令
    、量刑失之過重或輕縱，而未依上揭意旨指出具體事由，或
    形式上雖已指出具體事由，然該事由縱使屬實，亦不足以認
    為原判決有何不當或違法者（例如：對不具有調查必要性之
    證據，法院未依聲請調查亦未說明理由，或援用證據不當，
    但除去該證據仍應為同一事實之認定），皆難謂係具體理由
    ，俾與第二審上訴制度旨在請求第二審法院撤銷、變更第一
    審不當或違法之判決，以實現個案救濟之立法目的相契合，
    並節制濫行上訴（最高法院97年度台上字第892號刑事判決
    意旨參照）。
二、本件上訴人即被告李長榮（下稱被告）於民國100年2月18日
    向原審法院提出上訴書狀，100年3月4日補提上訴理由狀，
    核其記載之上訴理由略為：(一)倘若被告有意竊取系爭腳踏車
    ，則被告實無再將竊得腳踏車放回竊取地區，並將之上鎖之
    理。(二)系爭腳踏車係於99年9月7日失竊，被害人遲至同年月
    17日始報案，推算被害人將腳踏車放置於彰化縣彰化市○○
    街至少有10日之久，參照南校街一區停放腳踏車之數量、空
    間，實有可能係被害人停放過久，忘記確切停放地點，誤以
    為腳踏車失竊。(三)系爭腳踏車係GIANT廠牌、G2600型之腳踏
    車，該型已停產5年，被告並非從事腳踏車買賣，又無資力
    ，若非被告自己即擁有該型號腳踏車，豈能在短時間內提出
    同一型號、外型之腳踏車以供查證。(四)原審對於被告聲請調
    閱系爭腳踏車尋獲地點之監視錄影帶之請求，置之不理，亦
    未於理由中說明，有調查責任未盡及判決理由不備之違法。
    (五)案發當天，被告在南校街附近徘徊，係被告欲在該地區尋
    找承租店面；換裝係因被告停機車時，衣服遭地面污水濺濕
    ；更換安全帽係因被告機車置物箱原本即另備有1頂安全帽
    ，被告預備騎腳踏車回家後，再搭公車回來騎機車，因機車
    只能放1頂安全帽，自需攜帶1頂安全帽回家；機車車牌受白
    色物體遮掩，實因機車車牌有污漬，拿毛巾擦拭後掛在車牌
    上，忘記取下所致；被告提著上鎖腳踏車，係因被告欲牽走
    腳踏車時，始發現鑰匙放置機車置物箱內，未及細想，自然
    將腳踏車牽往機車停放處取鑰匙開鎖。為此，懇請鈞院判決
    被告無罪云云。
三、本院查：
(一)、被告因不服上開臺灣彰化地方法院之第一審判決，而於前述
    時間具狀敘明理由向原審法院提起上訴，則依刑事訴訟法第
    361條第2項之規定、該條項立法修正理由及上開最高法院判
    決意旨，被告倘已提出上訴理由，但所提非屬具體理由者，
    即應由第二審法院以上訴不合法律上之程式，以判決駁回之
    ；且上訴理由之具體與否係屬第二審法院審查範圍，不在命
    補正之列（參見法院辦理刑事訴訟案件應行注意事項第162
    點）。
(二)、經核上開被告所提之上訴理由，要非屬所謂之具體理由（即
    必須依據卷內既有訴訟資料或提出新事證，具體指摘或表明
    第一審判決有何採證認事、用法或量刑等足以影響判決本旨
    之不當或違法，而構成應予撤銷之具體事由，始克當之【例
    如：依憑證據法則具體指出所採證據何以不具證據能力，或
    依憑卷證資料，明確指出所為證據證明力之判斷如何違背經
    驗、論理法則】，最高法院97年度臺上字第892 號判決意旨
    參見）。而被告在原審100年1月25日審理時雖否認犯罪，惟
    原審判決已詳述認定被告於99年9月7日上午9時34分許，在
    彰化縣彰化市○○街135號彰化基督教醫院臨南校街之腳踏
    車停等區，徒手搬運被害人陳保元所有停放在該處之腳踏車
    1部而竊取得逞之犯罪事實，及其認定之理由（詳見原審判
    決書第2至8頁）。被告上訴雖以前開理由，指摘原審判決不
    當，然被告所據為上訴之上開理由，均非本於案內具體之卷
    證資料，或提出其他新事證，以指摘或表明第一審判決有何
    採證認事、用法或量刑等足以影響判決本旨之不當或違法，
    而可構成應予撤銷之具體事由。至於，被告於原審雖稱：「
    既然他們那邊有監視器，可以找看看是誰牽去放的」等語，
    然而，原審依據系爭腳踏車甫自原停放地點失竊後，第一時
    間之監視錄影畫面，參酌原審判決書提及之其他證據，因此
    認定被告確有本件竊盜犯行。被告所謂「看監視器找誰牽（
    腳踏車）去（發現地點）放的」之證據，係竊盜既遂10日後
    之監視錄影畫面，其證據之關連性，顯然不如原審採憑之上
    開證據（即原審所引據之證據更為直接、明確），則被告此
    項上訴理由，尚難認為足以影響原審判決本旨之不當或違法
    ，而構成應予撤銷之具體事由。
四、綜上所述，被告之上訴理由既非前開說明所謂之具體理由，
    則揆諸前開最高法院判決之意旨，及依「程序優先於實體」
    之刑事訴訟法原則，本件上訴即不合法定上訴程式，而應予
    駁回，並不經言詞辯論為之。
據上論斷，應依刑事訴訟法第367條前段、第372條，判決如主文
。
中    華    民    國   100    年    3     月    21    日
            刑事第九庭    審判長法  官  江  德  千
                                法  官  賴  妙  雲
                                法  官  陳  宏  卿
以上正本證明與原本無異。
不得上訴。
                                書記官  林  振  甫
中    華    民    國   100    年    3     月    21    日